【裁判字號】    98,訴緝,147
【裁判日期】    990423
【裁判案由】    毒品危害防制條例
【裁判全文】
臺灣高雄地方法院刑事判決             98年度訴緝字第147號
公  訴  人  臺灣高雄地方法院檢察署檢察官
被      告  甲○○
選任辯護人  劉啟輝律師
上列被告因違反毒品危害防制條例等案件，經檢察官提起公訴（
96年度偵字第27290 號、97年度偵緝字第215 號），本院判決如
下：
    主  文
甲○○未經許可，持有可發射金屬具有殺傷力之空氣槍，處有期
徒刑參年陸月，併科罰金新臺幣肆萬元，罰金如易服勞役，以新
臺幣壹仟元折算壹日。扣案具有殺傷力之空氣槍壹支（槍枝管制
編號：高鑑0000000000號）、鋼珠壹包及鋼珠壹罐，
均沒收。
其餘被訴販賣第二級毒品甲基安非他命部分，無罪。
    事  實
一、甲○○明知具有殺傷力之空氣槍係槍砲彈藥刀械管制條例所
    列管制物品，非經中央主管機關許可，不得擅自持有，竟未
    經許可，基於持有具有殺傷力之空氣槍之犯意，於民國96年
    9 月間，以新臺幣（下同）4,000 元之價格，向真實姓名、
    年籍不詳之人，購入仿步槍外型製造，以小型高壓氣體鋼瓶
    為發射動力、槍管內徑6mm ，而具有殺傷力之空氣長槍1 支
    （槍枝管制編號：高鑑0000000000號），及供發射所用之直
    徑6mm 鋼珠1 包、鋼珠1 罐，供己把玩，而持有之，即放在
    高雄市前鎮區○○○路194 巷14弄63號住處3 樓房間內。嗣
    為警獲報，於96年9 月20日下午5 時許，持本院核發之搜索
    票，前往甲○○上開住處執行搜索，當場扣得上開空氣長槍
    1 支、鋼珠1 包、鋼珠1 罐，另扣得不具殺傷力之空氣手槍
    1 支（內含小型CO2 鋼瓶1 瓶）、不具殺傷力之鉛彈1 盒、
    第一級毒品海洛因3 包、針筒5 支及0000000000號行動電話
    1 支，始悉上情（甲○○施用毒品部分，另經觀察、勒戒執
    行完畢，由臺灣高雄地方法院檢察署檢察官以97年度毒偵緝
    字第46號為不起訴處分確定）。
二、案經高雄市政府警察局苓雅分局報請臺灣高雄地方法院檢察
    署檢察官偵查起訴。
    理  由
甲、有罪部分（持有槍枝部分）：
壹、證據能力部分：
一、按被告之自白，非出於強暴、脅迫、利誘、詐欺、疲勞訊問
    、違法羈押或其他不正之方法，且與事實相符者，得為證據
    ，刑事訴訟法第156 條第1 項定有明文。經查，被告甲○○
    於96年9 月20日為警查獲當日，於警詢時供稱：伊購入扣案
    之空氣長槍後，放在3 樓放間內，有在家中把玩，擊發之鋼
    珠有些會射入木製衣櫃中等語明確（見警卷一第3 頁），嗣
    於96年9 月21日移送檢察官偵訊時，亦表示槍枝係其自行購
    入不久等語明確（見偵卷二第6 頁），及於97年1 月29日檢
    察官偵訊時，亦供稱：伊花4,000 元購買槍枝放在家中，供
    己把玩，空氣長槍是使用紅銅彈，空氣手槍是鎮暴槍，使用
    橡膠彈，剛買回來有打過一發等語明確（見偵卷一第63、64
    頁）。觀諸上開警詢及偵訊筆錄，係經告知被告訴訟權利後
    ，就被告之基本資料、查獲經過、扣案槍枝等問題逐一以一
    問一答之方式紀錄，詢問結束後，再次請被告確認所述是否
    屬實，經被告親閱無訛後簽名，足見詢問過程並無何強暴、
    脅迫或記載不實等情形存在。復觀諸被告係71年1 月間出生
    之成年男子，有其年籍資料在卷可詳（見警卷一第1 頁），
    具有通常之智識能力，足見被告具有實質上之同意能力，揆
    諸前揭法條意旨，被告於警詢時、偵查中之供述，具有證據
    能力。
二、按被告以外之人於審判外之陳述雖不符刑事訴訟法第159 條
    之1 至之4 等4 條之規定，而經當事人於審判程序同意作為
    證據，法院審酌該言詞陳述或書面陳述作成時之情況，認為
    適當者，亦得為證據；當事人、代理人或辯護人於法院調查
    證據時，知有前項不得為證據之情形，而未於言詞辯論終結
    前聲明異議者，視為有前項之同意，刑事訴訟法第159 條之
    5 定有明文。查本判決如後所引被告以外之人於審判外所為
    之陳述，雖無刑事訴訟法第159 條之1 至之4 等4 條規定情
    形，然檢察官、被告及辯護人均已於準備程序中表示不爭執
    證據能力（見本院訴緝字卷第121 頁），且知悉該等證據屬
    審判外陳述，迄至言詞辯論終結前亦未聲明異議，茲本院審
    酌該等證據於作成時並無任何不適當之情況，認作為本件證
    據係屬適當，故該等證據均具有證據能力。
貳、得心證之理由部分：
一、訊據被告固坦承持有上開空氣長槍1 支、鋼珠1 包、鋼珠1
    罐乙節，惟矢口否認有何犯行，辯稱：伊已逝世之胞兄石爵
    榮於96年間再回去服役後，向伊借用W760408 號帳號，在雅
    虎奇摩拍賣網站上，以4,000 元購入後，交代伊收起來，伊
    只是單純放在房間內，根本不知道有殺傷力云云。辯護人則
    以：空氣長槍未含有高壓氣體鋼瓶，則不能另裝入全新之鋼
    瓶始行鑑定，否則即屬事後外來之加工，以致於鑑定結果失
    真，又該槍係被告之胞兄石爵榮自網路上購買後，交其保管
    ，被告並未持以試射，始終不知有無殺傷力，於偵查中供稱
    有持以試射，無非係掩護服兵役之石爵榮免受軍法審判云云
    ，為被告辯護。本院茲將得心證之理由析述如下：
  (一)扣案空氣長槍客觀上具有殺傷力，且扣案鋼珠為供其發射所
    用之物：
  1.按槍砲彈藥刀械管制條例相關規定之所以處罰未經許可持有
    可發射金屬具有殺傷力之空氣槍者，在於該等槍枝不僅對他
    人之生命、身體及社會治安、秩序造成潛在之危險與不安，
    且持有人倘將上開具殺傷力之空氣槍用於朝人射擊犯罪之用
    ，將會造成他人死亡或受傷之結果，乃有加以禁止之必要，
    而同條例第8 條第1 項所稱空氣槍，係指以高壓氣體作為動
    力，推動槍內鋼珠而射出，須配合提供高壓氣體之裝置，始
    能完成擊發鋼珠產生殺傷力者（最高法院98年度台上字第14
    72號判決意旨參照）。所謂殺傷力之標準，係在最具威力之
    適當距離，以彈丸可穿入人體皮肉層之動能為基準，此為司
    法院秘書長81年6 月11日秘台廳（二）字第06985 號函所釋
    示在案；內政部警政署刑事警察局亦曾對活豬作射擊測試結
    果，彈丸單位面積動能達24焦耳/ 平方公分，則足以穿入豬
    隻皮肉層；及日本科學警察研究所之研究結果，彈丸單位面
    積動能達20焦耳/ 平方公分，則足以穿入人體皮肉層，可資
    為殺傷力判定之參考依據（見偵卷二第20頁）。
  2.本件上開扣案之空氣長槍及鋼珠，經送往高雄縣政府警察局
    鑑定，關於槍枝之鑑定結果，認「送驗槍枝1 支（槍枝管制
    編號高鑑0000000000）係仿步槍外型製造之空氣長槍，以小
    型高壓氣體鋼瓶為發射動力，槍管內徑6mm ，經實際檢測可
    發射直徑約6mm 彈丸，測得鋼珠（直徑約6mm 、重0.88公克
    ）之發射速度分別為197 、198 、194 公尺/ 秒，計算其動
    能分別為17.08 、17.25 、16.56 焦耳，單位面積動能分別
    為60.39 、61.01 、58.58 焦耳/ 平方公分」及「槍枝性能
    ：使用市售全新小型高壓氣體鋼瓶測試，可發射直徑約6mm
    之彈丸」；關於鋼珠之鑑定結果，認「係市售小鋼珠，每顆
    直徑約6mm 、重約0.88公克」等情，有該局96年10月8 日高
    縣刑鑑字第0960086188號槍彈鑑定書1 份附卷可稽（見偵卷
    二第18至21頁）。是以，本件扣案空氣長槍，既以扣案之鋼
    珠作彈丸，經實際檢測發射，測得單位面積動能達58.58 焦
    耳/ 平方公分以上，參以，被告於警詢時，亦自承曾持之射
    入木製衣櫃中等語（見警卷二第3 頁），則揆諸前揭法條意
    旨之說明，其係以扣案鋼珠為供發射之物，且具有殺傷力一
    事，已堪認定。
  3.辯護人固以空氣長槍經扣案時並未一併扣得高壓氣體鋼瓶，
    則鑑定機關為鑑定時，僅能就扣得之現狀為鑑定，不能另裝
    入全新之鋼瓶，猶如槍枝缺乏撞針、扳機者，不能予以修復
    後始行鑑定，否則即屬事後外來加工，以致於鑑定結果失真
    云云，並引最高法院98年度台上字第1472號判決理由為據，
    為被告辯護（見本院訴緝字卷第18-4、18-9、165 頁）。惟
    按二氧化碳鋼瓶能以購買等方式取得，且有無購買小型瓦斯
    鋼瓶及子彈，與扣案槍枝是否有殺傷力無關；空氣長槍，係
    以小型二氧化碳鋼瓶內氣體為發射動力，如未予填充氣體，
    自無從發射，則刑事警察局為鑑定之試射時，先予充填氣體
    ，乃屬當然，自無再調查該槍枝未填充氣體能否發射或具有
    殺傷力之必要；及未扣得供該空氣長槍射擊使用之高壓鋼瓶
    等發射動力之物品，與該空氣長槍性能是否具殺傷力之鑑定
    無涉，業據最高法院以96年度台上字第4581號、96年度台上
    字第5219號、96年度台上字第7382號、96年度台上字第5416
    號等判決理由闡釋在案（見本院訴緝字卷第18-4頁），足見
    鑑定機關為空氣槍殺傷力之鑑定程序時，先予填充氣體，仍
    屬依槍枝本身殺傷力所為鑑定，非不得另以市售全新小型高
    壓氣體鋼瓶測試，是辯護人以槍枝缺乏撞針、扳機之情形予
    以比擬，顯屬誤會，委不可採。至辯護人所引上開最高法院
    判決理由，經本院細繹該判決理由全文，其意在指明事實審
    法院認定事實，必須詳予說明認定空氣槍枝具有殺傷力之理
    由，而非否定鑑定機關之鑑定程序，是辯護人執此遽為質疑
    鑑定結果之證明力云云，顯無可採。
  (二)被告主觀上明知上開空氣長槍具有殺傷力：
  1.本件扣案之上開空氣長槍、空氣手槍、鋼珠，均係員警於96
    年9 月20日下午5 時許，持本院核發之搜索票，在高雄市前
    鎮區○○○路194 巷14弄63號住處3 樓，即被告與證人即其
    女友乙○○同住之房間內所一併查獲，而當時被告之胞兄石
    爵榮則在該住處2 樓，且被告係自行購入上開槍枝，其中空
    氣長槍是使用紅銅彈，有試射過木板，空氣手槍是鎮暴槍，
    使用橡膠彈，剛買回來有打過一發等情，業據被告於警詢時
    、偵查中自白明確，已如前述（見警卷二第2 頁、偵卷一第
    64頁、偵卷二第6 頁）。本院審酌，上開槍枝係在被告房間
    內查獲，且與供發射所用之鋼珠置於同處，足見扣案槍枝、
    鋼珠確在被告持有中無訛，而被告既能將上開槍枝各別之名
    稱、使用之子彈種類、購買之用途等情供述綦詳，且其所述
    紅銅彈（即鋼珠外再鍍一層銅）、橡膠彈一情，核與高雄縣
    政府警察局於96年10月8 日以高縣刑鑑字第0960086188號出
    具之上開槍彈鑑定書，鑑定結果認扣案之空氣長槍係使用扣
    案鋼珠發射等語（見偵卷二第18至21頁），及本院職權將扣
    案之空氣手槍送往法務部調查局鑑定，經法務部調查局以98
    年12月14日調科參字第09800608740 號鑑定通知書，鑑定結
    果認扣案之空氣手槍上銘記標示之字體與坊間藉CO2 鋼瓶氣
    體發射漆彈、橡膠彈之遊戲類槍枝標示之文字相同等語（見
    本院訴緝字卷第12頁），均相符無訛，足見扣案之槍枝、鋼
    珠應係被告自行購入，並曾持以填充彈丸後實際試射，是被
    告主觀上對扣案之空氣長槍具有殺傷力一情，具有認知，堪
    以認定。
  2.被告雖於98年11月3 日為警查獲通緝到案後，始更異前詞，
    改以扣案槍枝、鋼珠均係其胞兄石爵榮使用W760408 號帳號
    ，自網路購入，交代伊要將槍枝收好云云置辯（見本院審訴
    緝字卷第90頁、訴緝字卷第39、120 、157 頁）。惟衡諸常
    情，玩具槍、鋼珠並非價值貴重財物，亦非客觀上具有危險
    、殺傷力之物品，持有者並無刑事責任，一般人自無特別交
    代他人妥善保管之必要，況被告與其胞兄石爵榮既同住在該
    住處，則玩具槍收納在2 樓或3 樓被告房間內並無差異，再
    者，倘如被告所辯，僅係單純保管，亦毋須設詞捏造有持以
    射擊木製衣櫃之情，是被告所辯，反益徵其主觀上對上開空
    氣長槍具有殺傷力一事有所認知。再者，本院遍查雅虎奇摩
    W760408 號帳號自95年5 月17日至98年10月2 日之交易評價
    紀錄，未見有何與上開扣案之空氣長槍外型、種類相符之交
    易紀錄，且上開空氣長槍，經本院另送請內政部警政署刑事
    警察局鑑定來源，經該局函覆未發現足以辨識廠牌之圖樣、
    字樣或標誌，而無法判斷原製造廠商等語，此觀卷附香港商
    雅虎資訊股份有限公司台灣分公司99年2 月3 日雅虎資訊98
    字第01147 號函、該帳號之交易評價及內政部警政署刑事警
    察局99年2 月26日刑鑑字第0990016672號函暨扣案空氣長槍
    之彩色照片4 張自明（見本院訴緝字卷第43至43-2、97-2至
    97 -3 頁），且被告之胞兄石爵榮係於91年1 月2 日入營，
    於91 年6月17日逃亡通緝停役，於96年2 月12日因妨害兵役
    案件，經本院以96年度簡字第195 號判刑確定，於96年3 月
    16日易科罰金執行完畢，復於96年8 月27日回役，於97年3
    月11 日 退伍，於98年3 月31日死亡等情，有高雄市後備指
    揮部函覆及提示簡表各1 份可稽（見本院訴緝字卷第42-2、
    68頁），反觀被告歷次就其胞兄石爵榮交託扣案槍枝、鋼珠
    之說法，先稱係於伊查獲前半年、石爵榮回役前即交代伊保
    管云云（見本院審訴緝字卷第90頁、訴緝字卷第30頁），與
    不知道石爵榮是用那個帳號在網路買的云云（見本院訴緝字
    卷第38 頁 ），嗣又改稱係石爵榮於回役後託伊保管的云云
    （見本院訴緝字卷第159 頁），對於槍枝來源、受託保管之
    時間等情前後所述不一，其供詞之憑信性已有疑問，足見被
    告係因胞兄石爵榮過世，始以槍枝係石爵榮自網路上所購入
    云云置辯，欲將槍枝來源推諉於他人及以一般網路上合法遊
    戲槍枝之販售者，來否認對扣案空氣長槍具有殺傷力之認知
    ，其所辯殊難採信。辯護人循被告所辯，謂被告於偵查中係
    為掩護服兵役之石爵榮免受軍法審判云云，亦委無可採。
  (三)綜上，被告係明知扣案之空氣長槍核屬槍砲彈藥刀械管制條
    例所規範具有殺傷力之空氣長槍，仍未經許可而持有之，且
    鋼珠為供其發射所用之物。本件事證明確，被告犯行堪予認
    定，應依法論罪科刑。
二、是核被告所為，係犯槍砲彈藥刀械管制條例第8 條第4 項未
    經許可持有具有殺傷力之空氣槍罪。被告自96年9 月初至96
    年9 月20日為警查獲時止持有該空氣長槍之行為，為繼續犯
    ，應論以一罪。爰審酌被告無視法律之禁止，竟取得、持有
    具有殺傷力之空氣槍，對於他人之身體、生命及社會治安、
    社會秩序顯造成危險與不安，破壞社會治安，行為實有不當
    ，且犯後，否認犯行，飾詞推諉於已逝世之胞兄，未見悔悟
    ，與其持有槍枝之殺傷力程度、時間，犯罪目的、動機、手
    段係在家供己把玩，及學歷為國中畢業、家境勉持、從事臨
    時工為業、月入2 萬餘元、尚有2 名年幼子女需人照料，為
    被告供承明確，復有戶籍謄本1 紙附卷可稽（見警卷一第1
    頁、本院訴緝字卷第70、160 頁）等一切情狀，量處如主文
    所示之刑，罰金部分併諭知如主文所示易服勞役之折算標準
    。扣案之空氣長槍具有殺傷力，已如前述，屬違禁物，依刑
    法第38條第1 項第1 款之規定，不問屬於被告所有與否，宣
    告沒收之。而扣案之1 包鋼珠、1 罐鋼珠，係被告所有供空
    氣長槍擊發致造成殺傷力之物，均屬供犯罪所用之物，爰併
    依刑法第38條第1 項第2 款之規定宣告沒收。起訴書認扣案
    之上開鋼珠係槍砲彈藥刀械管制條例第12條第4 項所規範之
    具有殺傷力之子彈，認屬違禁物，請依刑法第38條第1 款之
    規定宣告沒收等語，容有誤會（詳如後不另為無罪諭知所述
    ），附此敘明。
三、不另為無罪諭知部分：
  (一)起訴書雖另以：被告明知不得未經允許而持有具殺傷力之子
    彈，竟於96年9 月初某日，在網路上購買具有殺傷力之鋼珠
    及鉛彈而持有之，因認被告此部分亦涉犯槍砲彈藥刀械管制
    條例第12條第4 項之未經許可持有子彈之罪嫌等語。
  (二)按犯罪事實應依證據認定之，無證據不得認定犯罪事實；不
    能證明被告犯罪或其行為不罰者應諭知無罪之判決，刑事訴
    訟法第154 條第2 項、第301 條第1 項分別定有明文。又檢
    察官代表國家提起公訴，依檢察一體原則，到庭實行公訴之
    檢察官如發現起訴書認事用法有明顯錯誤，固得本於自己確
    信之法律見解，於論告時變更起訴之法條，或另為其他適當
    之主張，然犯罪已經起訴，產生訴訟繫屬及訴訟關係，法院
    即有審判之權利及義務，且單一案件之事實，基於審判不可
    分之關係，刑事訴訟法對此尚無所謂擬制撤回起訴之規定，
    是到庭實行公訴之檢察官固未就此部分為論告，法院仍不得
    僅就檢察官論告時所陳述或主張之事實為裁判，而置原起訴
    事實於不顧。
  (三)查扣案之鋼珠1 包、鋼珠1 罐，於偵查中，均經送往高雄縣
    政府警察局鑑定，鑑定結果認係一般市售小鋼珠，有該局於
    96年10月8 日以高縣刑鑑字第0960086188號所出具之上開槍
    彈鑑定書1 份附卷可稽（見偵卷二第18至21頁）；扣案之鉛
    彈1 盒，經本院職權送請法務部調查局鑑定，經法務部調查
    局於98年12月14日，以上開調科參字第09800608740 號鑑定
    通知書出具鑑定結果，認扣案之鉛彈由鉛金屬材質製成，供
    口徑4.5mm 氣槍發射使用之彈粒，並非完整之子彈，依其現
    狀不具殺傷力等語（見本院訴緝字卷第12頁），足見被告持
    有扣案之鋼珠、鉛彈，尚非該條例所規範具有殺傷力之子彈
    ，自難以該條例第12條第4 項之未經許可持有子彈之罪嫌相
    繩，此部分本應為被告無罪判決之諭知，然因起訴書認此部
    分與前開論罪科刑部分有想像競合犯之裁判上一罪關係，本
    院就此部分爰不另為無罪判決之諭知，附此敘明。
乙、無罪部分（販賣毒品部分）：
  (一)公訴意旨另以：被告明知安非他命係毒品危害防制條例所明
    定之第二級毒品，不得非法持有、販賣，竟於96年9 月間某
    日，販賣予真實姓名、年籍不詳，綽號「豆花」之人，應認
    被告涉犯毒品危害防制條例第4 條第2 項之販賣第二級毒品
    罪嫌等語。
  (二)按犯罪事實應依證據認定之，無證據不得認定其犯罪事實；
    又不能證明被告犯罪者，應諭知無罪之判決，刑事訴訟法第
    154 條第2 項、第301 條第1 項分別定有明文。再按，事實
    之認定，應憑證據，如未能發現相當證據，或證據不足以證
    明，自不能以推測或擬制之方法，為裁判基礎；且認定不利
    於被告之事實須依積極證據，苟積極證據不足為不利於被告
    事實之認定時，即應為有利於被告之認定；另認定犯罪事實
    所憑之證據，雖不以直接證據為限，間接證據亦包括在內，
    然無論直接證據或間接證據，其為訴訟上之證明，須於通常
    一般之人均不致有所懷疑，而得確信其為真實之程度者，始
    得據之為有罪之認定，倘其證明尚未達到此一程度，而有合
    理之懷疑存在，無從使事實審法院得有罪之確信時，即應由
    法院為諭知被告無罪之判決，迭經最高法院30年上字第816
    號、40年台上字第86號、76年台上字第4986號判例意旨一再
    闡釋。
  (三)公訴意旨認被告另涉有毒品危害防制條例第4 條第2 項之販
    賣第二級毒品罪嫌，無非係以證人即被告之女友乙○○、友
    人鄭清華於警詢時、偵查中之證述，及證人乙○○所使用之
    0000000000號行動電話內存有代號「豪2 ！」之人傳來「減
    兩包女的豆花帶走」、「帶走兩包半」、「豆花欠我們一包
    硬的你計一下」等疑似關於毒品之簡訊內容為其論據。訊據
    被告固坦承自己有施用甲基安非他命之習慣，與有時會撥打
    上開行動電話給女友乙○○，及看過有名綽號叫「豆花」之
    男子等事實，然堅詞否認有何販賣第二級毒品之犯行，辯稱
    ：伊不知道上開簡訊是誰傳的，就算是伊使用的行動電話傳
    的，也有可能是石爵榮傳的，因為伊曾將行動電話借給石爵
    榮用等語。辯護人則以：本件起訴對於被告係於何時、何地
    、以何金額、販賣何種安非他命予何人俱屬不詳，縱被告有
    交付毒品予他人，原因有多種可能，未必係出於營利意圖，
    且被告所辯亦核與上開行動電話內另存有「豪2 ！」傳來稱
    呼證人乙○○為「別人的老婆」之簡訊內容，及石爵榮係於
    96 年9月18日始由友人郭芳如代為申請0000000000號行動電
    話供其使用等情相符，自不能以推測之方法，認被告有販賣
    毒品予綽號「豆花」之人等語，為被告辯護。
  (四)經查，證人乙○○所使用之上開行動電話內存有代號「豪2
    ！」之人傳來之上開簡訊內容，及該具行動電話內所輸入代
    號「豪2 ！」之電話號碼為0000000000，另有輸入代號「豪
    1 」之電話號碼為0000000000號、輸入「豆花1 」之電話號
    碼為0000000000號、「豆花2 」之電話號碼為0000000000號
    ，且代號「豪1 」、「豪2 ！」之行動電話於96年3 月至9
    月間曾多次以簡訊稱呼證人乙○○為「老婆」等情，業據本
    院職權會同檢察官、被告及辯護人勘驗屬實，此有勘驗筆錄
    1 份附卷可稽（見本院訴緝字卷第52頁）。本院復依職權查
    詢上開行動電話之申登人資料、刑事前案紀錄、照片，並供
    被告指認，足見使用上開代號「豆花」之行動電話者，係綽
    號「豆花」、已於97年4 月7 日自殺身亡之蕭奕暉等情，此
    有遠傳電信股份有限公司99年1 月31日查詢函覆資料、個人
    基本資料查詢結果、臺灣高等法院被告前按紀錄表、全戶戶
    籍資料查詢結果、蕭奕暉照片、本院與蕭奕暉之母唐溶鮮於
    99 年3月5 日之公務電話紀錄各1 份附卷可稽（見本院訴緝
    字卷第79、80、93、95、109 頁），且上開資料、照片均經
    被告閱覽、指認無誤後，自承曾使用上開代號「豪2 ！」之
    0000000000號行動電話打給證人乙○○，復為檢察官、辯護
    人所不爭執（見本院訴緝字卷第119 、122 頁），足見本件
    公訴意旨據以論斷被告有販賣第二級毒品之購毒者係已於97
    年4 月7 日死亡之蕭奕暉。是以，本件爭點厥為：依上開證
    據，能否認定被告確有於96年9 月間販賣安非他命予蕭奕暉
    之事實？本院茲將得心證之理由析述如下：
  1.證人乙○○固於警詢時、偵查中，經員警及檢察官逐一提示
    上開行動電話內存入之簡訊內容後，證稱：簡訊內容「減兩
    包女的豆花帶走」，意思是指有一名不知名女子，拿走兩包
    毒品讓綽號「豆花」之男子帶走，其中詳情伊不清楚等語（
    見偵卷一第19頁、警卷一第9 頁）。本院審酌，依證人乙○
    ○所述，至多僅能證實傳送簡訊之人曾告知證人乙○○關於
    有名女子叫蕭奕暉將2 包毒品拿走乙事，惟對於該傳送簡訊
    之人究竟有無與蕭奕暉見面、於何時何地見面、所為何事、
    不知名女子係何人、拿走2 包毒品之目的、用途等情俱無所
    悉；而「包」僅係單純描述數量所使用之詞彙，可用以指稱
    以任何材質覆蓋裝裹，連同包裝袋之任何物品，屬中立客觀
    之用語，未必指稱毒品，且毒品危害防制條例所列毒品等級
    、種類繁多，縱為第二級毒品安非他命種類，亦能依不同化
    學態樣予以細分，又毒品授受有多種態樣，諸如販賣、使人
    施用、引誘施用、轉讓、代買、合購等不勝枚舉。是以，公
    訴意旨所引上開簡訊內容，雖有「減兩包女的豆花帶走」、
    「帶走兩包半」、「豆花欠我們一包硬的你計一下」等語（
    見偵卷一第31至35頁），然其所指計量之標的內容既屬不明
    ，則是否係關於毒品之內容亦不可得知。甚或傳入該簡訊之
    人與他人於客觀上是否真有毒品授受？有何毒品授受？如何
    洽談交易？是否存有對價關係？主觀上係出於何種目的？於
    卷內並無證據可資佐證。況且，蕭奕暉於被告為警查獲後，
    仍有施用毒品為警查獲之情，此有臺灣高等法院被告前案紀
    錄表可憑（見本院訴緝字卷第95、96頁），自不能排除其另
    有毒品來源。況蕭奕暉於97年4 月7 日自殺身亡，被告所稱
    曾向其借用行動電話之胞兄石爵榮亦於98年3 月31日因病過
    世，均已如前所述，本院既無從基於發現真實予以職權調查
    ，自不能徒以推測或擬制之方式，遽指被告有何販賣甲基安
    非他命之犯行。
  2.公訴意旨固另以證人鄭清華於警詢時、偵查中所述為其論據
    。然證人鄭清華所自承於96年7 、8 月間，曾趁被告睡覺時
    竊走甲基安非他命，遭被告責備等語，及經本院以97年度審
    簡字第3560號論以竊盜罪判處拘役30日等情（見偵卷一第21
    頁、本院訴緝字卷第8 、9 頁），均核與公訴意旨所指被告
    於96年9 月間販賣毒品予蕭奕暉一情無直接關連，公訴意旨
    徒以被告既無贈送毒品予證人鄭清華一事，遽論被告有販賣
    毒品予蕭奕暉之情，容有速斷，本院自難憑採為認定被告犯
    行之依據。
  3.綜上，公訴意旨所舉積極證據尚不足以證明被告有何販賣第
    二級毒品安非他命之犯行，其間仍有合理懷疑存在，無法達
    到確信其為真實之程度，此外復查無其他積極證據足資認定
    被告有何販賣毒品之犯行，則此部分犯行尚屬不能證明，揆
    諸上揭法條規定及最高法院歷來見解之說明，就此部分應為
    被告無罪判決之諭知。被告就此部分既應受無罪判決之諭知
    ，則起訴書請本院依法沒收扣案之0000000000號行動電話等
    語，亦屬無據，附此敘明。
丙、不在起訴範圍部分：
  (一)起訴書犯罪事實欄第二段及附表固記載扣得扣案之空氣手槍
    （槍枝管制編號0000000000）1 支，及第一級毒品海洛因3
    包、針筒5 支之事實，且聲請本院宣告沒收上開海洛因等語
    。
  (二)惟查，被告持有上開空氣手槍之行為，並未在檢察官起訴範
    圍內，業經本院當庭詢問檢察官闡釋明確（見本院訴緝字卷
    第28、122 頁）。且上開空氣手槍並無殺傷力等情，有高雄
    縣政府警察局96年10月8 日高縣刑鑑字第0960086188號槍彈
    鑑定書1 份附卷可稽（見偵卷二第18至21頁），核與本院再
    職權送往請法務部調查局鑑定以98年12月14日調科參字第09
    800608740 號鑑定通知書之鑑定結果相符（見本院訴緝字卷
    第12頁），足見扣案空氣手槍非屬槍砲彈藥刀械管制條例所
    規範之槍枝，則被告持有之行為，並非犯罪行為，自與本件
    被告經起訴持有上開空氣長槍之行為核非想像競合犯之裁判
    上一罪，自不在本院審理範圍內。
  (三)又被告因施用第一級毒品海洛因及第二級毒品甲基安非他命
    案件，經本院裁定送臺灣高雄看守所附設勒戒處所觀察、勒
    戒後，認無繼續施用毒品之傾向，既已業經臺灣高雄地方法
    院檢察署檢察官以97年度毒偵緝字第46號為不起訴處分書確
    定，此有不起訴處分書、臺灣高等法院被告前案紀錄表各1
    份附卷可稽（見本院訴緝字卷第5 至7 頁），且起訴書核犯
    欄未就被告持有第一級毒品海洛因部分予以著墨，並經本院
    就起訴範圍闡明檢察官、被告及辯護人無誤明確（見本院訴
    緝字卷第29、12 1、122 頁）。是以，被告持有第一級毒品
    海洛因之行為不在起訴範圍內，起訴書所載聲請宣告沒收上
    開毒品，顯屬贅載，本院爰不另為駁回聲請之諭知，併此敘
    明。
據上論斷，應依刑事訴訟法第299 條第1 項前段、第301 條第1
項，槍砲彈藥刀械管制條例第8 條第4 項，刑法第11條前段、第
42條第3 項、第38條第1 項第1 款、第2 款、第2 項，判決如主
文。
本案經檢察官丙○○到庭執行職務。
中    華    民    國    99    年     4    月    23    日
                  刑事第十四庭  審判長法  官  陳銘珠
                                      法  官  張凱鑫
                                      法  官  李俊霖
以上正本證明與原本無異。
如不服本判決應於收受送達後10日內向本院提出上訴書狀，並應
敘述具體理由；如未敘述上訴理由者，應於上訴期間屆滿後20日
內向本院補提理由書（均須按他造當事人之人數附繕本）「切勿
逕送上級法院」。
中    華    民    國    99    年    4     月    23    日
                                      書記官  武凱葳
附錄本案論罪科刑適用之法條：
槍砲彈藥刀械管制條例第8 條
未經許可，製造、販賣或運輸鋼筆槍、瓦斯槍、麻醉槍、獵槍、
空氣槍或第4 條第1 項第1 款所定其他可發射金屬或子彈具有殺
傷力之各式槍砲者，處無期徒刑或5 年以上有期徒刑，併科新臺
幣1 千萬元以下罰金。
未經許可，轉讓、出租或出借前項所列槍枝者，處5 年以上有期
徒刑，併科新臺幣1 千萬元以下罰金。
意圖供自己或他人犯罪之用，而犯前二項之罪者，處無期徒刑或
7 年以上有期徒刑，併科新臺幣 1 千萬元以下罰金。
未經許可，持有、寄藏或意圖販賣而陳列第1 項所列槍枝者，處
3 年以上10年以下有期徒刑，併科新臺幣700 萬元以下罰金。
第1 項至第3 項之未遂犯罰之。

司法院資訊處製作；財團法人民間司法改革基金會備份。
